臺灣桃園地方法院刑事判決　　　　　　　93年度重訴字第47號
公　訴　人　臺灣桃園地方法院檢察署檢察官
被　　　告　甲○○　男　39歲.
　　　　　　　　　　　(
選任辯護人　呂福元律師
　　　　　　許淵秋律師
上列被告因毒品危害防制條例案件，經檢察官提起公訴（93年度
偵字第8083號），本院判決如下：
    主  文
甲○○共同運輸毒品，處無期徒刑，褫奪公權終身。扣案之第一
級毒品海洛因貳桶（驗後合計淨重壹萬玖仟柒佰公克，純度71.9
5﹪，純質淨重壹萬肆仟壹佰柒拾肆公克）沒收銷燬之；扣案之
白色塑膠桶貳個、塑膠袋貳個、筆記本參本及行動電話參支，均
沒收；未扣案之新台幣伍拾萬元沒收，如全部或一部不能沒收時
，以其財產抵償之。
    事  實
一、甲○○（綽號「大隻」）曾於報關行工作，從事現場報關業
    務。其於民國93年3 月間，在中國大陸珠海地區，透過綽號
    「小白」（甲○○稱之是何瑞逢，以下均稱「小白」）之成
    年人之介紹，而認識綽號「劉董」或「劉仔」（甲○○稱之
    是劉彥巖，以下均稱「劉董」）之已成年人，並自「小白」
    處知悉「劉董」欲以空運方式，自大陸地區運輸第一級毒品
    海洛因至我國販售，需人為其安排通關事宜，事成後願支付
    新台幣（下同）三百萬元（即每公斤海洛因十五萬元）。甲○○明知海洛因為毒品危害防制條例管制之第一級毒品，亦
    係行政院依懲治走私條例第二條第四項所公告「管制物品項
    目及其數額」甲項第四款之管制進出口物品，不得運輸及私
    運，惟因積欠他人債務，急需金錢處理，竟仍在大陸地區某
    處應允為「劉董」安排，並與「小白」、「劉董」（二人現
    由警方追緝中）共同基於走私、運輸海洛因毒品之犯意聯絡
    ，共同謀議由「劉董」負責在大陸地區採購毒品海洛因，並
    將海洛因混入蘇打粉後，再運至甲○○所找之出口商在香港
    之倉庫，委託該出口商以空運託運之方式運入臺灣地區，甲○○則在臺灣負責安排蘇打粉進口通關事宜，「小白」負責
    承租倉庫以供毒品運抵臺灣後之儲存，並負責毒品販賣等事
    宜。三人謀妥後，甲○○與「小白」隨即於93年3 月底、4
    月初陸續返回臺灣，甲○○並自「劉董」取得現金50萬元，
    後由甲○○先至臺北市○○○路○段八十一號六樓吉仁運通
    股份有限公司（下稱吉仁公司），向該公司不知情之空運部
    經理戊○○詢問有關進口物品之相關規定，並表示要委託吉
    仁公司進口漂白粉及滅火器用乾粉等物品，及借用吉仁公司
    香港分公司的出口牌出貨，戊○○因不知情而答應甲○○之
    委託；後甲○○於93年4 月初某日偕同「小白」至吉仁公司
    之前開住址，向戊○○表示貨主為「小白」，而由「小白」
    出具切結書，表明「本人何瑞逢自香港進口漂白粉乙批，由
    於香港沒有公司行號，故向吉仁通運（股）公司香港分公司
    HKC SHIPPING LTD. 借出口牌‧‧‧」，正式委由不知情之
    吉仁公司代為處理前開貨物報關事宜。甲○○又於93 年4月
    中旬，透過其不知情之舅舅丙○○（已由檢察官為不起訴處
    分確定），以貨物完稅價格3 ﹪為報酬，向亦不知情之明慶
    貿易股份有限公司（下稱明慶公司）負責人陳明取得蓋有明
    慶公司為進口人之貨物進口委任書一紙，欲以明慶公司名義
    申報進口蘇打粉；「小白」則向某不知情之房東承租坐落於
    高雄縣鳳山市○○路一八０號倉庫，並找不知情之小弟丁○○（綽號「阿明」，已由檢察官為不起訴處分確定）看管該
    倉庫及接收貨物。甲○○與「小白」、「劉董」為測試渠等
    是否為查緝單位所注意，乃先於93年5 月15日、5 月13日及
    5 月17日，分別運回十四桶漂白粉（海運）、七十八桶蘇打
    粉及三十桶蘇打粉（均為空運），並由吉仁公司委由不知情
    之加達貨運公司運送至前揭高雄縣鳳山市倉庫，由丁○○收
    貨。「劉董」在確認安全無虞後，即於93年5 月17日至5 月
    20日前某日，找三名有共同犯意聯絡之真實姓名、年籍均不
    詳之大陸地區成年男子，將二桶裝有海洛因之白桶及七十八
    桶白桶裝蘇打粉運至吉仁公司香港分公司HKC SHIPPING
    LTD. 位於香港之倉庫，由不知情之吉仁公司人員再將前開
    八十桶白桶裝之物品交由不知情之長榮航空公司人員，由長
    榮航空公司於5月20日以ＢＲ852號班機運送至臺灣中正國際
    機場貨運站。甲○○在取得吉仁公司通知上揭蘇打粉將於5
    月20 日上午11時至下午1時之間運回臺灣中正機場，即在93
    年5 月19日下午購買翌（20）日之機票，欲在前揭海洛因進
    口後由中正機場離境，以免海洛因遭查緝後被逮捕；甲○○
    並撥打電話通知「小白」貨物到站時間，及以電話通知丁○○，要其引導不知情之加達貨運公司司機將該批貨品運至前
    揭倉庫。因甲○○運輸毒品之事，早已為檢調單位所鎖定，
    由臺灣雲林地方法院檢察署及臺灣桃園地方法院檢察署檢察
    官共同指揮法務部調查局中部地區機動工作組、保三總隊、
    豐原憲兵隊、海巡署臺中機動查緝隊、航空警察局、雲林縣
    警察局斗六分局、臺中縣警察局刑警隊、財政部臺北、高雄
    關稅局等專案小組人員，緊急通知桃園中正機場之海關人員
    注意檢查，而於當日下午1時50分許，在桃園縣大園鄉中正
    機場第二航廈出境證照查驗室拘提甲○○到案，並扣押上開
    貨物；甲○○在中正機場第二航廈出境證照查驗室為法務部
    調查局中部地區機動工作組偵查員拘提後，自知其運輸海洛
    因之事已被監控，乃主動向偵查員乙○○表示海洛因藏在編
    號６號及８號之白桶內。而專案小組之另組人員並同步在高
    雄縣鳳山市○○路一八０號前拘提丁○○；隨後又於當日下
    午3時45分許，在臺北市○○區○○路二六０號五樓拘提丙○○到案，「小白」知悉後則未如期返國而逃匿中國大陸。
    後法務部調查局中部地區機動工作組人員將上揭扣押之貨物
    運回其中部地區機動工作組內清查後，果然在前開貨物編號
    ６號及８號之白桶內查獲毒品海洛因（合計淨重19700公克
    【空包裝重31000公克】，純度71.95﹪，純質淨重14174公
    克）。甲○○被帶至法務部調查局中部地區機動工作組接受
    調查時，向偵查員表示其對於本件事情深感懊悔，並積極配
    合偵查員調查，供出找其共同運輸海洛因之人為「小白」及
    「劉董」。
四、案經臺灣桃園地方法院檢察署檢察官與臺灣雲林地方法院檢
    察署檢察官共同指揮法務部調查局中部地區機動工作組及台
    中縣警察局調查，後移送臺灣桃園地方法院檢察署檢察官偵
    查起訴。
    理  由
一、訊之被告甲○○對於上揭犯罪事實，其均坦承不諱，核與其
    在法務部調查局中部地區機動工作組調查時及檢察官偵訊時
    所自白之情形相符，並與證人丙○○、丁○○、戊○○等人
    於本院93年9 月8 日審理時所證述之情節互核一致，且有法
    務部調查局中部地區機動工作組扣押筆錄及扣押物品目錄表
    各四份、檢察官勘驗現場筆錄、查獲現場之照片共十二張、
    證人戊○○所提出附卷之切結書一張（具名何瑞逢，見93年
    度偵字第8083號偵查卷第56頁）、進口報單證明等共十三張
    （見本院卷第97至109 頁）等附卷可稽；而自前開貨物編號
    ６號及８號之白桶內所扣案之白粉，經送法務部調查局鑑定
    結果：送驗白粉二桶均含有第一級第６項毒品海洛因成分，
    淨重19700 公克（空包裝重31000 公克），純度71.95 ﹪，
    純質淨重14174 公克，有該局93年7 月6 日調科壹字第0800
    07829 號鑑定通知書一紙附卷足憑，足堪認被告之自白與事
    實相符。是本案事證已明確，被告前揭犯行已可認定，應予
    依法論科。
二、按海洛因為毒品危害防制條例第2條第2項第1款所列之第一
    級毒品，且係行政院依懲治走私條例第2條第4項法律授權公
    告之「管制物品項目及其數額」甲項第4 款規定之管制進出
    口物品，不限其數額，均不得運輸及私運。又香港、澳門回
    歸中國大陸後，為維持其現有自由經濟制度及高度自治地位
    ，並規範及促進臺灣地區與香港、澳門之經貿文化及其他關
    係，特制定香港澳門關係條例，明定臺灣地區與香港或澳門
    貿易，得以直接方式為之，並於臺灣地區與大陸地區直接通
    信、通航或通商前，得視香港或澳門為第三地，排除臺灣地
    區與大陸地區人民關係條例在香港、澳門之適用，且輸入或
    攜帶進入臺灣地區之香港或澳門之物品，以進口論；輸往香
    港或澳門之物品，以出口論，並分別依輸入物品、輸出物品
    有關法令之規定辦理，此觀諸香港澳門關係條例第1 條第2
    項、第35條、第57條及同條例施行細則第2 條之規定即明。
    從而，香港、澳門顯係有別於大陸地區之特別區域，如自香
    港、澳門私運管制物品進口逾公告數額，應逕依懲治走私條
    例第2 條第1 項論處，毋庸引用同條例第12條之規定（最高
    法院93年4 月13日93年度第2 次刑事庭會議決議意旨參照）
    。是核被告甲○○之所為，係犯毒品危害防制條例第4 條第
    1 項之運輸第一級毒品罪及懲治走私條例第2 條第1 項之私
    運管制物品第一級毒品海洛因進口罪。被告與「小白」、「
    劉董」及該三名真實姓名、年藉均不詳之大陸地區成年男子
    ，就所犯上開各罪間，有犯意聯絡及行為分擔，為共同正犯
    。被告利用不知情之戊○○、丙○○及長榮航空公司人員完
    成運輸海洛因，係間接正犯。又被告所犯上開運輸第一級毒
    品及私運管制物品進口二罪，係一行為觸犯二罪名，侵害不
    同之法益，為想像競合犯，應依刑法第五十五條之規定，從
    一重之運輸第一級毒品罪處斷。爰審酌被告正值年輕力盛，
    不思以正途謀生，為謀取三百萬元之暴利，竟幫他人運輪高
    達近20公斤之海洛因入我國境內，倘該些毒品順利走私成功
    ，恐將毒害無數國人，破壞為數不少之和樂家庭，其惡性非
    輕，原應予重罰，惟思及被告在中正機場第二航廈出境證照
    查驗室為法務部調查局中部地區機動工作組偵查員拘提後，
    尚能主動向偵查員乙○○表示海洛因藏在編號６號及８號之
    白桶內，且在法務部調查局中部地區機動工作組接受調查時
    ，向偵查員表示其對於本件事情深感懊悔，並積極配合偵查
    員調查，供出找其共同運輸海洛因之人為「小白」及「劉董
    」（此等事實業據證人乙○○於本院93年年10月14日審理時
    正述在卷，並載於被告93年5 月21日調查筆錄內，見93年度
    偵字第8083號偵查卷），足見其人性尚未泯滅，且其並非首
    謀，走私所運輸之毒品復在流入市面前即時查獲，及檢察官
    於起訴時所具體求處之刑度等一切情狀，量處如主文所示之
    刑，併依刑法第三十七條第一項之規定，宣告褫奪公權終身
    。
三、扣案之第一級毒品海洛因（驗後合計淨重19700公克，純度
    71.95﹪，純質淨重14174公克），係毒品危害防制條例第2
    條第2項第1款所列之第一級毒品，應依同條例第18條第1 項
    前段之規定，宣告沒收並銷燬之。扣案之白色塑膠桶二個及
    塑膠袋二個（此即鑑定報告書所載之空包裝，重31000 公克
    ）均係供包裹毒品，防其裸露、潮濕，便於運輸所用之物，
    應依毒品危害防制條例第19條第1 項之規定，予以宣告沒收
    。又自被告隨身攜帶之手提包內所查扣之筆記本3 本及行動
    電話3 支，係被告用以記載「小白」、「劉董」等人之電話
    及聯絡「小白」、「劉董」有關本案運輸海洛因等事項之物
    ，業據被告於本院審理時供述在卷，亦應依毒品危害防制條
    例第19條第1 項之規定，予以宣告沒收。再被告此次運輸毒
    品實際自共犯「劉董」取得現金50萬元作為報酬，此據被告
    供明在卷，自屬渠因本案運輸第一級毒品犯罪所得之財物，
    雖未扣案，仍應依毒品危害防制條例第19條第1 項之規定，
    予以宣告沒收，如全部或一部不能沒收時，以其財產抵償之
    。另被告雖自承運輸第一級毒品海洛因後尚可得250 萬元之
    報酬，惟該款項尚未經被告實際取得，自無庸對之宣告沒收
    ，附此敘明。
據上論斷，應依刑事訴訟法第二百九十九條第一項前段，毒品危
害防制條例第四條第一項、第十八條第一項前段、第十九條第一
項，懲治走私條例第二條第一項、第十一條，刑法第十一條前段
、第二十八條、第五十五條、第三十七條第一項，判決如主文。
中　　華　　民　　國　　94　　年　　1 　　月　　20　　日
                    刑事第9庭審判長法  官  林明洲
                                   法  官  何燕蓉
                                   法  官  林春鈴
上正本證明與原本無異
如不服本判決，應於判決送達後10內向本院提出上訴狀 (應附繕
本)，上訴於臺灣高等法院。
                            書記官　江世亨
中　　華　　民　　國　　94　　年　　1 　　月　　20　　日
附論罪科刑依據之主要法條：
毒品危害防制條例第四條第一項
製造、運輸、販賣第一級毒品者，處死刑或無期徒刑；處無期徒
刑者，得併科新台幣一千萬元以下罰金。
